臺灣高雄地方法院刑事判決　　　　　　 94年度訴緝字第113號
 公　訴　人　臺灣高雄地方法院檢察署檢察官
 被　　　告　甲○○
上列被告因毒品危害防制條例案件，經檢察官提起公訴（92年度
毒偵字第7085號）及移送併辦（93年度毒偵字第27號），本院判
決如下：
    主  文
甲○○施用第一級毒品，處有期徒刑捌月；又施用第二級毒品，
處有期徒刑月，扣案之甲基安非他命包及其包裝物（驗前毛
重點陸公克，驗後毛重點伍公克）、殘餘晶體夾鏈袋個、
玻璃球壹個，均沒收銷燬之；應執行有期徒刑拾月，扣案之甲基
安非他命包及其包裝物（驗前毛重點陸公克，驗後毛重點
伍公克）、殘餘晶體夾鏈袋個、玻璃球壹個，均沒收銷燬之。
    事  實
一、甲○○前因施用毒品案件，經觀察、勒戒後，認無繼續施用
    毒品之傾向，於91年3 月27日執行完畢釋放，復於觀察、勒
    戒執行完畢釋放後5 年內，於92年12月3 日回溯24小時內，
    在高雄市○○區○○街91號2 樓之2 ，以不詳方式施用第一
    級毒品海洛因，又於92年12月1 日以燒烤吸食煙氣之方式施
    用第二級毒品甲基安非他命，為警於92年12月3 日16時許，
    在高雄市○○區○○街91號2 樓之2 住處查獲，並扣得第二
    級毒品甲基安非他命3 包、殘餘晶體夾鏈袋3 個、玻璃球1
    個。
二、案經高雄港務警察局移送臺灣高雄地方法院檢察署檢察官偵
    查起訴。
    理  由
壹、程序部分：
一、本件被告及檢察官均對本院所提示之證據之證據能力不爭執
    部分，本院審酌各該證據做成之情況，認為適當，依刑事訴
    訟法第159 條之5 得做為證據，核先敘明。
二、經查，被告於警局係由警員蔡己立陪同被告去上廁所，戒護
    ，順便採尿，一般採尿程序為：被告自行採集尿液，陪同去
    的警員在旁監看，以免被告在尿液裡面摻水作假，整個採尿
    過程罐子都是在嫌疑人掌握中，等尿液量足夠後，再寫標籤
    ，由被告按指印於標籤上貼於瓶子上，再把瓶子封起來，整
    個採尿過程都是在嫌疑人的面前完成等情，業據證人即警員
    蔡己立於本院審理時證述明確，且有甲○○親筆簽名及按捺
    指印之警訊筆錄1 紙可考，堪認被告之採尿程序合乎法律規
    定。又被告於警局所採集之尿液與被告於本院所採集之唾液
    、尿液，經送請法務部調查局以人類遺傳因子粒線體DNA 式
    序列鑑定法鑑定結果，認為有99％以上之可能為同一人或同
    母系親屬成員所排放，有法務部調查局93年4 月12日調科肆
    字第09300143860 號鑑定通知書1 紙可按。而既無證據顯示
    採尿時有被告之親人在場，故警局送驗之尿液顯為被告所排
    放，洵堪認定。從而，本件被告於警局採尿送驗所得之尿液
    檢驗成績書，亦有證據能力。
三、移送併案部分，與已起訴部分為相同犯罪事實，業據公訴檢
    察官當庭表明，併予敘明。
貳、實體部分
一、訊據被告固坦承有施用甲基安非他命之犯行，但矢口否認有
    於上揭時間施用第一級毒品海洛因之犯行，辯稱：伊從未施
    用海洛因云云。然查：
（一）被告為警查獲時，所採集之尿液經送高雄市立凱旋醫院以
      酵素免疫分析法（ＥＩＡ）為初步檢驗，再以氣相層析／
      質譜儀法（ＧＣ／ＭＳ）複驗確認結果，確呈嗎啡、甲基
      安非他命陽性反應，亦有該院92年12月23日煙毒尿液檢驗
      成績書1 紙可按。另該查獲之晶體包及其包裝物（驗前
      毛重點陸公克，驗後毛重點伍公克）、殘餘晶體夾鏈
      袋個、玻璃球壹個，送驗後均呈甲基安非他命陽性反應
      ，亦有高雄醫學大學附設中和紀念醫院93年2 月24日檢驗
      報告2 紙、93年3 月30日檢驗報告1 紙可按，故被告自白
      施用第二級毒品甲基安非他命部分，與事實相符，得為證
      據。
（二）而海洛因施用入人體後水解還原成嗎啡，再循嗎啡之代謝
      方式排體外，亦據行政院衛生署藥物食品檢驗局73藥檢壹
      字第030221號函說明綦詳。另依醫學臨床實驗及根據英國
      藥學會出版Isolatio nand Indentific ation of Drugs
      乙書第293 頁載明：海洛因經注射入人體後，在體內迅速
      水解成6-MonoacetyImorphine，再緩緩繼續水解成嗎啡，
      然後再循嗎啡之代謝方式排出，同書第43 1～432 頁並載
      有：嗎啡經注射入人體後，約百分之50以上於8 小時內自
      尿中排出，至24小時排出約百分之90，但48小時後仍有微
      量可檢出等語。且被告經採集尿液送篩檢後，再以較精密
      之氣相層析質譜儀方法檢驗確認結果，其尿液確有嗎啡反
      應，有前開檢驗報告可憑；而以此雙重檢驗方法作藥物及
      其代謝產物之定性及定量分析，當無偽陽性反應可能，其
      檢驗結果自屬可信，被告辯稱沒有施用第一級毒品海洛因
      ，不足為採。
（三）另被告甲○○曾因施用毒品案件，經觀察、勒戒後，認無
      繼續施用毒品之傾向，於91年3 月27日執行完畢釋放，有
      被告甲○○之臺灣高等法院被告前案紀錄表1 紙可按。此
      外，本件係於93年2 月5 日繫屬本院，亦有本院收文戳章
      可稽。又按毒品危害防制條例新修正條文於92年7 月9日
      經總統公布，並自93年1 月9 日施行。次按保安處分適用
      裁判時之法律，刑法第2 條第2 項定有明文，而毒品危害
      防制條例規定之觀察勒戒、強制戒治處分之性質為保安處
      分，是於93年1 月9 日毒品危害防制條例開始施行後，始
      繫屬本院之施用毒品刑事追訴案件之保安處分前置條件成
      就否，應依修正後毒品危害防制條例認定。故本件並無修
      正後毒品危害防制條例第35條之適用，被告於上揭觀察勒
      戒執行完畢釋放後，5 年內再犯施用毒品之罪，經檢察官
      向本院提起公訴，依修正後毒品危害防制條例第23條第2
      項規定，應屬合法。
（四）綜上所述，本件事證明確，被告犯行洵堪認定，應予依法
      論科。
二、按海洛因係屬毒品危害防制條例第2 條第1 項所稱之第一級
    毒品，甲基安非他命為毒品危害防制條例第2 條第2 項第2
    款所稱之第二級毒品，依法均不得施用。核被告甲○○所為
    ，係犯毒品危害防制條例第10條第1 項之施用第一級毒品罪
    及同條例第10條第2 項之施用第二級毒品罪。被告持有海洛
    因、甲基安非他命後，進而施用，其持有行為應被其施用之
    行為所吸收，不另論罪。又被告所犯上開二罪間，犯意各別
    ，行為互殊，應予分論併罰，公訴意旨雖認係想像競合犯，
    但無證據證明被告僅為一吸食行為，且一般吸食毒品亦不會
    將性質不同之毒品混雜吸食，公訴意旨容有誤會，附敘明之
    。爰審酌被告前因施用毒品，經觀察、勒戒執行完畢後，再
    犯施用毒品經強制戒治且判處徒刑後（有臺灣高等法院被告
    全國前案紀錄表可按），仍未戒絕毒品，再犯本件施用毒品
    之罪，顯見其戒除毒癮之意志薄弱，惡習未改，惟念及施用
    毒品乃戕害自己身心之行為，尚未損及他人，及其犯後否認
    犯行等一切情狀，各量處如主文所示之刑，並定其應執行之
    刑，以資懲儆。至扣案之甲基安非他命包及其包裝物（驗
    前毛重點陸公克，驗後毛重點伍公克）、殘餘晶體夾鏈
    袋個、玻璃球壹個，經送驗結果，均呈甲基安非他命陽性
    反應，亦如前述，因殘留於扣案物上之毒品與扣案物已無法
    析離，是足認該扣案物係屬毒品無疑，均應依毒品危害防制
    條例第18條第1項前段併予宣告沒收銷燬之。
據上論斷，應依刑事訴訟法第299條第1項前段，修正後毒品危害
防制條例第10條第1 項、第2 項、第18條第1 項前段，刑法第11
條、第51條第5 款，判決如主文。
本案經檢察官林慧美到庭執行職務。
中　　華　　民　　國　　94　　年　　8 　　月　　24　　日
                  刑事第二庭  審判長法　官  張意聰
                                    法　官  曾鴻文
                                    法  官  黃宣撫
如不服本判決，應於送達後10日內，向本院提出上訴狀。
以上正本證明與原本無異。
中　　華　　民　　國　　94　　年　　8 　　月　　24　　日
                                    書記官  鄭永媚
附錄本案論罪科刑法條：
毒品危害防制條例第10條第1項、第2項：
施用第一級毒品者，處6月以上5年以下有期徒刑。
施用第二級毒品者，處3年以下有期徒刑。
